【裁判字號】    90,簡上,14
【裁判日期】    920319
【裁判案由】    贓物
【裁判全文】
臺灣苗栗地方法院刑事判決                          九十年度簡上字第一四號
    被    告  甲○○
    即上訴人
右上訴人因贓物案件，不服台灣苗栗地方法院簡易庭八十九年度苗簡字第六九０號中
華民國八十九年十二月二十二日第一審簡易判決（聲請簡易判決案號：台灣苗栗地方
法院檢察署八十九年度偵字第三五九九號），提起上訴，本院判決如左：
    主  文
原判決撤銷。
甲○○無罪。
    理  由
一、聲請簡易判決處刑意旨略以：被告甲○○與乙○○係朋友關係。緣乙○○竊得被
    害人連明暄所有之機車一部，藏匿於頭份鎮尖下里農會旁停車場。民國八十八年
    一月二日上午十時許，二人自苗栗縣竹南搭公共汽車至頭份尖下里下車後，因乙
    ○○表示附近有機車得以使用，二人乃共至農會旁停車處，由乙○○將鑰匙交付
    被告甲○○，由被告騎乘該車返回乙○○住處（頭份鎮○○里○鄰○○路五七八
    巷二八號）。車行途中，乙○○始告知該車係竊取之贓物，並告知被告應將車停
    於其家附近之尖下里活動中心旁。嗣因該車於行經被害人住處時（被害人住於頭
    份鎮尖下里十二鄰興下一七八之十號），已為被害人發覺而尾隨報警查獲，因認
    被告犯收受贓物罪嫌等語。
二、按犯罪事實應依證據認定之，無證據不得推定其犯罪事實；又不能證明被告犯罪
    者，應諭知無罪之判決，刑事訴訟法第一百五十四條、第三百零一條第一項分別
    定有明文。又認定犯罪事實所憑之證據，雖不以直接證據為限，間接證據亦包括
    在內；然而無論直接或間接之證據，其為訴訟上之證明，須於通常一般人均不致
    有所懷疑，而得確信其為真實之程度者，始得據為有罪之認定，倘其證明尚未達
    到此一程度，而有合理之懷疑存在，致事實審法院無從就被告為有罪之確信，即
    應為被告無罪之判決，最高法院七十六年台上字第四九八六號著有判例可資參照
    。
三、訊諸上訴人即被告甲○○固不否認有騎乘該贓車之事實，然堅詞否認有收受贓物
    犯行，辯稱：乙○○將鑰匙交付被告時，並未告知該車是贓物。是被告騎乘該車
    返回乙○○住處之車行途中，約距活動中心約五十公尺處，始經乙○○告知係贓
    物，乃立即停車而將該車停於其家附近之尖下里活動中心旁。從而，被告雖有使
    用該車，然時間甚短，且使用該車時並無贓物之認識，故深感無辜等語。經查，
    證人乙○○前於檢察官偵查時，固矢口否認有竊盜犯行，且就被告上開所辯，亦
    均諉稱不知或並無此事云云。然有關乙○○竊取該車之事實，前經本院於另案審
    理中已因坦承犯行，從而經本院刑事庭以竊盜罪判處有期徒刑四月確定在案，有
    本院八十八年度易字第五０四號刑事判決書一紙附卷可稽。至於本件被告甲○○
    於騎乘該機車之初，確不知是贓物，係於騎乘途中始經乙○○告知該車係竊取得
    來之事實，經本院再傳喚證人乙○○到庭後，亦經證人乙○○改變先前之供述，
    證稱：伊確係在行車途中，始告知被告該車為贓物，被告甲○○行車之初，並不
    知悉該車為贓物等語，亦經本院記明筆錄在卷，且核與被告所辯相符，是證被告
    上開所辯，應可採信。次查，被告自農會旁停車處（確實地點係在農會旁之尖山
    市場後方）開始騎乘機車時起迄該機車被查獲之地點（尖下里活動中心）止，其
    行車所需之時間及距離，經本院於審理中會同檢察官於九十一年九月十一日前往
    現場會勘，經測得「從尖山市場機車停放處起算，至乙○○住宅處約二點三公里
    （依機車時速四十公里計算），車程時間約四至五分鐘。活動中心距乙○○住宅
    近約一百公尺」等情，亦有本院現場勘驗筆錄一紙及照片五幀附卷可稽。衡酌被
    告與乙○○二人當時係分別騎乘於機車前、後座之位置，於開放之空間下，復有
    行車之引擎聲、風聲等影響，彼此之溝通本較平常困難，而自乙○○告知被告該
    車是贓物起迄被告完全了解止，亦須相當之時間以觀，被告行車時間既確甚短暫
    ，距離又甚近，則被告辯稱：伊係在距活動中心約五十公尺處，始經乙○○告知
    係贓物，乃立即停車，而將該車停於乙○○家附近之尖下里活動中心旁等語，即
    亦未悖事理。綜合上述，被告既自始並無贓物之認識，於知悉贓物後又即已迅速
    停車，依本件之主、客觀情形而言，均與收受贓物罪之構成要件有所不合。原審
    未及詳查，遽以被告有騎乘該車之事實及證人乙○○不實之供述，為被告有罪之
    認定，誠有未當，上訴意旨執此指摘即有理由，其他復查無積極證據足認被告涉
    犯公訴人所指贓物罪嫌，揆諸首揭法條及判例意旨，自應由本院撤銷改判，另諭
    知被告甲○○無罪。
四、末按檢察官聲請簡易處刑之案件，法院於審理後，認應為無罪之諭知，應適用通
    常程序審判之，刑事訴訟法第四百五十二條、第四百五十一條之一第四項但書第
    三款定有明文。又管轄第二審之地方法院合議庭受理簡易判決上訴案件，應依通
    常程序審理；其認案件有刑事訴訟法第四百五十二條之情形者，應撤銷原判決，
    逕依通常程序為第一審判決（法院辦理刑事訴訟簡易程序案件應行注意事項第十
    四條中段、後段參照）。
據上論斷，應依刑事訴訟法第四百五十五條之一第三項、第四百五十二條、第三百六
十九條第一項前段、第三百六十四條、第三百零一條第一項，判決如主文。
本案經檢察官廖啟村到庭執行職務。
中      華      民      國    九十二    年      三      月     十九     日
                                臺灣苗栗地方法院刑事第一庭
                                    審判長法  官  陳  鴻  斌
                                          法  官  柳  章  峰
                                          法  官  楊  台  清
右正本證明與原本無異。
如不服本判決，應於判決送達後十日內向本院提出上訴狀( 應附繕本 )。
                                          書記官  溫  顯  仁
中      華      民      國    九十二    年      三      月     十九     日


司法院資訊處製作；財團法人民間司法改革基金會備份。
